最高法院刑事判決　　　　　　　　　　　　　　　八十六年度台上字第六三七五號
　　上　 訴　 人　台灣高等法院台南分院檢察署檢察官
　　上訴人即被告　甲○○
右上訴人等因被告偽造文書案件，不服台灣高等法院台南分院中華民國八十五年十一
月八日第二審判決（八十五年度上訴字第一一九九號，起訴案號：台灣台南地方法院
檢察署八十五年度偵字第一九六五號），提起上訴，本院判決如左：
    主  文
原判決撤銷，發回台灣高等法院台南分院。
    理  由
本件原判決認定上訴人即被告甲○○曾任職日友企劃事業公司（下稱日友公司）總經
理，日友公司係負責巧園建設開發股份有限公司（下稱巧園公司）承作之富貴南山納
骨塔銷售業務。民國八十四年十二月上旬，被告因經營酒店虧本，乃意圖為自己不法
之所有，並基於概括犯意，委託不知情之茂文印刷廠連續印製有原判決附件所示巧園
公司註冊之服務標章圖樣之「富貴南山永久使用權狀」用紙五百張，並偽造刻有「巧
園建設開發股份有限公司」印文之鋼印台一個。同月中旬取得偽造權狀用紙後，即在
其台南市○○街二九四號住處，以上開鋼印台及其自有之數字章等工具，在印製之「
富貴南山永久使用權狀」上，偽造「巧園建設開發股份有限公司」印文，連續偽造巧
園公司名義之「富貴南山永久使用權狀」，完成後，自八十四年十二月中旬某日起，
在台南市約定之不詳地點、台南市○○路○段二一七巷六號被告家中或陳豐籐等人家
中，以每張新台幣（下同）一萬五千元、一萬七千元、一萬八千元、二萬二千元、二
萬二千五百元不等之價格，佯裝真正之權狀出售給不知情之張弘七十二張，共計一百
二十四萬七千元；以一萬五千元、一萬七千元、一萬八千元、二萬元不等之價格，佯
裝真正之權狀出售給不知情之陳豐籐五十張，共計七十九萬元；以每張一萬七千元之
價格，出售給亦不知情之蔡宜玲（蔡宜玲再以每張二萬三千元賣予李芳欣二張），迄
至八十五年一月三十一日止，共售出一百二十四張，而詐得二百零七萬一千元；另於
八十四年十二月中，以五十五張偽造權狀抵償其積欠郭基榮之一百零五萬元債務，取
得財產上不法之利益，足以生損害於巧園公司及購買偽造權狀之張弘、陳豐籐、蔡宜
玲及向其購買之人。嗣於八十五年二月五日十七時三十分許為警循線查獲，並扣得其
所有供詐騙所用之鋼印台一個、數字章一組、客戶資料名冊二本，（另扣得張弘所提
出，甲○○售予張弘偽造之永久使用權狀五張）等情。因而撤銷第一審不當之判決，
改判依牽連犯從一重論處被告連續行使偽造私文書，足以生損害於他人罪刑。固非無
見。
惟查：(一)判決書應記載事實，為刑事訴訟法第三百零八條所明定，而有罪之判決書所
記載之事實，即所謂「構成事實」，亦即在一定之時間、地點所發生而滿足法律上構
成要件之具體的歷史事實。因是，其以附表述者，既已屬事實之一部，自應併入判
決之本文，始有事實記載之可言。又判決理由之述，須與事實相符，否則，即屬事
實與理由矛盾，其判決當然為違背法令。本件原判決事實欄謂被告委託不知情之茂文
印刷廠印製有原判決附件所示巧園公司註冊之服務標章圖樣之「富貴南山永久使用權
狀」用紙五百張云云。理由內亦明有如原判決附件所示巧園公司標章之服務標章之
註冊證在卷可參。然查原判決並未附有巧園公司標章之服務標章之註冊證，已與未有
事實之記載者無異，且其事實既未有記載，而理由就此有所論述，則其事實之認定
，與理由之述，亦有齟齬，難謂無事實與理由矛盾之違法。(二)審理事實之法院，對
於案內與罪名之成否、論罪科刑有關之一切證據，除認為不必要者外，均應詳為調查
，然後基於調查所得之心證，以為判斷之基礎，故證據雖已調查，若尚有其他必要部
分並未調查，即與證據未經調查無異，如仍予判決，自亦無解其有刑事訴訟法第三百
七十九條第十款規定所稱應於審判期日調查之證據未予調查之違法。而商標法第六十
二條第一款之罪，係對於意圖欺騙他人，於同一商品或類似商品，使用相同或近似於
他人註冊商標之圖樣者所為處罰之規定。原判決所謂上訴人以有印製巧園公司註冊之
服務標章圖樣之「富貴南山永久使用權狀」出售云云，則其所出售者，是僅永久使用
權狀之用紙，抑係出售永久使用權狀所記載之骨灰位，而以永久使用權狀證明購買骨
灰位之憑證，質言之，若認被告所為該當商標法第六十二條第一款罪名，則其「商品
」或「類似商品」，究指何而言？尚不明瞭，即待調查澄清。究竟實情如何，對認定
被告應否負商標法第六十二條第一款之罪責，以及被告印有巧園公司註冊服務標章圖
樣之富貴南山永久使用權狀一百七十九張，可否依商標法第七十七條準用同法第六十
四條規定，諭知沒收，至關重要。原審就此未進一步詳查審究明白，逕以被告以印有
巧園公司註冊服務標章圖樣之富貴南山永久使用權狀出售為由，遽認被告有犯商標法
第六十二條第一款之罪，並以同法第七十七條準用同法第六十四條規定，諭知沒收富
貴南山永久使用權狀一百七十九張，難謂無應於審判期日調查之證據未予調查之違法
。再，原判決既認定被告有偽造「富貴南山永久使用權狀」（間接正犯）犯行；但該
使用權狀內之董事長吳武昭等人之印章、印文等是否併屬偽造？未見隻字片語及，
亦嫌欠洽。(三)按刑法第二百十九條規定不問屬於犯人與否，沒收之物，以偽造之印章
、印文或署押為限。原判決竟將扣案之數字章一組、客戶資料名冊二本，逕以該法條
之規定諭知沒收，亦有可議。檢察官及被告上訴意旨指摘原判決不當，尚非全無理由
，應認有撤銷發回更審之原因。
據上論結，應依刑事訴訟法第三百九十七條、第四百零一條，判決如主文。
中      華      民      國    八十六    年      十      月     三十     日
                              最高法院刑事第八庭
                                  審判長法官  紀  俊  乾
                                        法官  楊  商  江
                                        法官  黃  正  興
                                        法官  丁  錦  清
                                        法官  陳  世  雄
      右正本證明與原本無異
                                              書  記  官
中      華      民      國    八十六    年     十一     月      五      日
